【裁判字號】    90,上訴,190
【裁判日期】    891214
【裁判案由】    違反臺灣地區與大陸地區人民關係條例
【裁判全文】
臺灣高等法院臺南分院刑事判決                九十年度上訴字第一九號    Ｃ
      上  訴  人  臺灣雲林地方法院檢察署檢察官
      被      告  甲  ○  ○
右上訴人因被告違反臺灣地區與大陸地區人民關係條例案件，不服臺灣雲林地方法院
八十九年度訴字第四三八號中華民國八十九年十二月十四日第一審判決（起訴案號：
臺灣雲林地方法院檢察署八十九年度偵字第四一六七號），提起上訴，本院判決如左
：
      主      文
上訴駁回。
      理      由
一、公訴人聲請簡易判決處刑意旨略以：被告甲○○於民國（下同）八十五年間起，
    僱用顏營利擔任址設雲林縣斗六市○○路○段一七八號之府城小吃部主任，而顏
    營利明知劉培玉及鄭秀麗是係依法申請入境臺灣地區依親之大陸地區人民，竟於
    八十九年八月一日起，未經依法申請許可，以每日新臺幣三百元之薪資，僱用劉
    培玉及鄭秀麗在府城小吃部從事清潔工作。嗣於八十九年八月十日晚上八時許，
    在上址為警當場查獲，因認被告甲○○涉有違反臺灣地區與大陸地區人民關係條
    例（下稱該條例）第十五條第四款之規定，應依同法第八十三條第一項、第三項
    之規定處斷云云。
二、按犯罪事實應依證據認定之，無證據不得推定其犯罪事實；又不能證明被告犯罪
    者，應諭知無罪之判決，刑事訴訟法第一百五十四條、第三百零一條第一項分別
    定有明文。次按事實之認定，應憑證據，如未能發現相當證據，或證據不足以證
    明，自不能以推測或擬制之方法，為裁判基礎（最高法院四十年臺上字第八六號
    判例參照）。又認定犯罪事實，所憑之證據，雖不以直接證據為限，間接證據亦
    包括在內，然無論直接或間接證據，其為訴訟上之證明，須於通常一般之人均不
    致於有所懷疑，而得確信其為真實之程度者，始得據之為有罪之認定，倘其證明
    尚未達到此一程度，而有合理性懷疑之存在時，即無從為有罪之認定，此亦經最
    高法院七十六年臺上字第四九八六號著有判例可資參照。
三、本件公訴人認被告甲○○涉犯上開罪嫌，無非以顏營利僱用劉培玉及鄭秀麗二人
    ，擔任府城小吃部清潔工，業據顏營利供承在卷，且經原審法院斗六簡易庭簡易
    處刑確定，而被告係「府城小吃部」之負責人，乃顏營利之僱用人等由為據。惟
    訊據被告甲○○堅決否認有何違反該條例之犯行，辯稱：伊人均在高雄，府城小
    吃部的事均委託顏營利在處理，並不知道有僱用劉培玉及鄭秀麗二人之事等語。
    經查，公訴人認被告所為係違反該條例第十五條第四款之規定，應依該條例第八
    十三條第一項、第三項之規定論處，惟該條例第八十三條第三項乃以犯同條第二
    項之意圖營利而違反第十五條第五款規定為常業者為構成要件，而公訴人又認本
    件被告係違反第十五條第四款之規定，此即與前開構成要件不合，其起訴法條已
    有違誤，合先敘明。又刑法除有對法人處以罰金刑外，均以行為人之行為為處罰
    對象，而該條例第八十三條第一項之處罰係以違反第十五條第四款或第五款規定
    為要件，其中第十五條第四款則係處罰行為人「僱用」或「留用」大陸地區人民
    在臺灣地區從事未經許可或與許可範圍不符之工作之行為，是以必有上開「僱用
    」或「留用」之行為始得對之處罰，而本案受僱之大陸人民劉培玉及鄭秀麗二人
    ，均已於警訊中供明其係現場負責人顏營利所僱用，此與證人顏營利於偵審中始
    終供稱劉培玉及鄭秀麗二人為其所僱用，負責人被告甲○○並不知情等語互核相
    符。且於原審審理時，就「府城小吃部」之事務處理訊之被告及證人顏營利，被
    告供稱：「我人均在高雄，因家中尚有老邁雙親，一年前約九二一地震後我即回
    高雄幫忙養殖工作，雲林的事均委託顏營利在處理．．．」，而證人顏營利則證
    稱：「（府城小吃部）均由我負責，因為甲○○在高雄有養殖事業，且另外尚有
    開設一間『漢城小吃部』，所以他自八十八年後均住在高雄，偶爾才會來」等語
    ，並無歧異，堪為信取。再者，顏營利係自八十九年八月一日起，僱用上開二名
    大陸女子從事清潔工作，至同年月十日即為警查獲，期間尚短，而被告居住高雄
    縣湖內鄉○○村○○街七號，依常情亦不可能常至府城小吃部查看，且於八十九
    年八月十日當天，經警臨檢「府城小吃部」時，亦未查獲被告在該處。是以尚難
    僅因被告為「府城小吃部」之負責人，即遽認被告有該條例第十五條第四款所指
    之「僱用」或「留用」大陸地區人民在臺灣地區從事未經許可或與許可範圍不符
    之工作之行為。
四、綜上所陳，被告上開所辯，應足採信。此外，復查無其他積極證據足證被告涉有
    何犯行，揆諸首開說明，應認本件尚與臺灣地區與大陸地區人民關係條例（下稱
    該條例）第十五條第四款規定之成立要件不合，故被告被訴犯罪應屬不能證明，
    原審因予諭知無罪，本院經核其認事用法，均無不合。公訴人上訴無理由，應予
    駁回。
據上論斷，應依刑事訴訟法第三百六十八條，判決如主文。
本案經檢察官邱克斌到庭執行職務。
中    華    民    國      九十      年      三      月      十三        日
                                  臺灣高等法院臺南分院刑事第一庭
          審判長法官  鄭    文    肅
                                            法官  黃    聰    明
                                            法官  王    浦    傑
右正本證明與原本無異。
如不服本判決，應於判決送達後十日內向本院提出上訴狀，其未敘述理由者並應於提
出上訴狀後十日內向本院補提理由書（應附繕本)。
                                      法院書記官  蔡    振    豐
中    華    民    國      九十      年      三      月      十五        日


司法院資訊處製作；財團法人民間司法改革基金會備份。
